【裁判字號】    97,上訴,1511
【裁判日期】    971128
【裁判案由】    違反槍砲彈藥刀械管制條例
【裁判全文】
臺灣高等法院高雄分院刑事判決        97年度上訴字第1511號
上  訴  人
即  被  告  甲○○
選任辯護人  王朝震律師
上列上訴人因違反槍砲彈藥刀械管制條例案件，不服臺灣高雄地
方法院97年度訴字第1082號中華民國97年8 月7 日第一審判決（
起訴案號：臺灣高雄地方法院檢察署97年度偵字第4705號），提
起上訴，本院判決如下：
    主  文
上訴駁回。
    事  實
一、甲○○明知具有殺傷力之手槍、子彈，均為槍砲彈藥刀械管
    制條例所列管之管制物品，非經中央主管機關許可不得擅自
    持有，竟仍未經許可，基於持有改造槍枝、子彈之犯意，於
    民國（下同）91年11月中旬某日在高雄市○鎮區○○路5-2
    號4 樓，因借予姓名不詳綽號「世偉」之成年男子新臺幣（
    下同）2 萬5 千元，而同意「世偉」以可擊發子彈具殺傷力
    之仿WALTHER 廠PPK/S 型之半自動改造手槍1 支（欠缺彈匣
    ，槍枝管制編號：0000000000號，係仿WALTHER 廠PPK/S 型
    半自動手槍製造，換裝土造金屬槍管而成之改造手槍）及直
    徑7.9 （＋－0.5）mm 之非制式子彈3 顆（扣案7 顆非制式
    子彈，除上開3 顆經鑑定具有殺傷力；另外4 顆經試射，其
    中1 顆發射動力不足，另3 顆無法擊發，該4 顆均不具殺傷
    力）作為抵押，而非法持有上開槍彈，並藏放於其位在高雄
    市○鎮區○○街、中正一路之居所內。嗣於97年1 月31日上
    午10時25分許（起訴書誤載為96年1 月31日，經公訴檢察官
    當庭更正），為警持台灣高雄地方法院核發之搜索票在其位
    於新興區○○○路64號13樓之5 之租屋處執行搜索，當場在
    其衣櫃抽屜內扣得上開改造手槍1 把，子彈7 顆（其中4 顆
    鑑定時已擊發；另3 顆無法擊發，但不具殺傷力）及彈殼1
    顆，而查悉上情。
二、案經高雄市政府警察局三民第一分局移送臺灣高雄地方法院
    檢察署檢察官偵查起訴。
    理  由
一、證據能力部分：
（一）按鑑定人由審判長、受命法官或檢察官就下列之人選任一
      人或數人充之：一、就鑑定事項有特別知識經驗者。二、
      經政府機關委任有鑑定職務者。再鑑定之經過及其結果，
      應命鑑定人以言詞或書面報告。鑑定人有數人時，得使其
      共同報告之。但意見不同者，應使其各別報告。以書面報
      告者，於必要時得使其以言詞說明。刑事訴訟法第198 條
      、第206 條分別定有明文。卷附之內政部警政署刑事警察
      局（下稱刑事警察局）96年3 月14日第0000000000號之槍
      彈鑑定書及97年5 月22日刑鑑字第097006488 號函，係檢
      察官及原審將扣案之改造槍枝、子彈、彈殼，送請刑事警
      察局鑑定，其出具之鑑定書面報告，依前揭法律規定，自
      具有證據能力。
（二）按被告以外之人（包括證人、鑑定人、告訴人、被害人及
      共同被告等）於審判外之陳述雖不符刑事訴訟法第159 條
      之1 至之4 等四條之規定，而經當事人於審判程序同意作
      為證據，法院審酌該言詞陳述或書面陳述作成時之情況，
      認為適當者，亦得為證據；當事人、代理人或辯護人於法
      院調查證據時，知有刑事訴訟法第159 條第1 項不得為證
      據之情形，而未於言詞辯論終結前聲明異議者，視為有前
      項之同意，同法第159 條之5 定有明文。本判決下列所引
      用之證據，業經本院於準備程序及審判程序審理時予以提
      示並告以要旨，且各經檢察官及被告、辯護人表示意見，
      當事人已知上述證據乃傳聞證據，或表示同意作為證據（
      詳本院卷第32頁），或於辯論終結前未聲明異議（見本院
      審判筆錄），本院審酌該等傳聞證據作成時之狀況，並無
      不宜作為證據之情形，依前開說明，均得作為證據。
二、上訴人即被告甲○○於原審及本院審理中均供承未經許可持
    有上開槍彈之事實，並有高雄市政府警察局三民第一分局（
    原判決誤載為高雄縣政府警察局，應予更正）搜索扣押筆錄
    、扣押物品收據及目錄表、槍枝初步檢視報告表各1 份、查
    獲照片3 張、扣案槍枝照片8 張在卷足佐。而扣案之槍彈經
    送鑑定結果：(1)扣案之手槍1 支（欠缺彈匣，槍枝管制編號
    ：0000000000），認係仿WALTHER 廠PPK/S 型半自動手槍製
    造之槍枝，換裝土造金屬槍管而成之改造手槍，槍枝扳機複
    動功能已損壞，惟仍可以單動方式擊發適用子彈使用，而具
    殺傷力；(2)扣案之子彈7 顆，均非制式子彈，係金屬彈殼組
    合直徑7.9 ＋－0.5mm 金屬彈頭而成，偵查中經採樣3 顆試
    射（剩餘4 顆），2 顆可擊發，認具殺傷力；另1 顆無法擊
    發，認不具有殺傷力；經原審將其餘4 顆送鑑定結果，其中
    1 顆子彈可擊發，認具殺傷力，其餘1 顆雖可擊發，但發射
    動能不足，另2 顆無法擊發，認不具殺傷力。準此，扣案子
    彈7 顆，合計共3 顆具殺傷力，另4 顆不具殺傷力），另扣
    案之彈殼1 顆，認係非制式金屬彈殼等情，有上開刑事警察
    局97年3 月14日鑑定書（附照片8 紙）、97年5 月22日鑑定
    函各1 份在卷可稽，且有扣案槍枝、子彈查獲照片3 紙、槍
    彈照片8 紙在卷可憑。被告上訴意旨雖質疑上開改造槍枝是
    否具有殺傷力？並聲請當庭勘驗槍枝裝填及擊發情形云云；
    惟查，上開刑事警察局97年3 月14日鑑定書已明確鑑定「槍
    枝扳機複動功能已損壞，惟仍可以單動方式擊發適用子彈使
    用，而具殺傷力」，殊無當庭勘驗之必要。是被告未經許可
    ，持有具殺傷力之改造手槍1 把及非制式子彈3 顆之行為，
    事證明確，其犯行洵堪認定。
二、被告雖以其合於自首之規定云云。按刑法自首減刑之規定，
    本為使犯罪事實易於發覺及獎勵犯人知所悔悟而設（最高法
    院22年上字第4502號判例意旨參照）。又按刑法第62條所謂
    自首，固以犯人在其犯罪未發覺前，向該管公務員自承犯罪
    而受裁判為已足；但所謂「發覺」，並非以有偵查犯罪權之
    機關或人員確知其人犯罪無誤為必要，茍有確切之根據對其
    得為合理之可疑者，即得謂為已發覺，而無自首減刑之適用
    （最高法院96年度台上字第6182號判決意旨參照）。又按犯
    槍砲彈藥刀械管制條例之罪，於偵查或審判中自白，並供述
    全部槍砲、彈藥、刀械之來源及去向，因而查獲或因而防止
    重大危害治安事件之發生者，減輕或免除其刑，該條例第18
    條第4 項定有明文，其所稱「來源及去向」，前者係指該等
    槍砲、彈藥、刀械之取得來源，包括交付之人（即所謂「上
    手」），及其交付之原因、時地、經過等情節；後者係指該
    等槍砲、彈藥、刀械之下落去向，包括目前藏置之處所或受
    移轉持有者（即所謂「下手」）之真實姓名及其所在等情節
    （最高法院93年度台上字第4007號判決要旨參照）。被告雖
    以其於97年1 月31日警察前往其住處搜索時，馬上自白犯罪
    ，並主動繳交槍彈，符合槍砲彈藥刀械管制條例第18條第4
    項云云。惟查：（1） 被告因涉嫌重利、強盜案件，經警察
    聲請監聽票，監聽過程中，因發現被告女友張簡玫伶（A）
    與其友人徐誠佐（B） 之對話內容有：「B ：老婆，堅賓呢
    ？A ：他出去了，等一下回來。B ：那你跟他講我要拿那個
    了。A ：拿什麼？B ：我要拿槍枝，我要押人。A ：好啊！
    現在嗎。」，及被告（A） 與其友人徐菀疄（B） 之對話內
    容有：「B ：堅賓。A ：嘿、姊姊。B ：皮皮有打給你喔？
    A ：有。B ：他要叫你拿東西（指槍枝），你不要啦！事情
    都還沒有瞭解清楚就要人家那個。」等語，而發現被告涉有
    持有槍枝之嫌疑，進而申請搜索票前往被告住處搜索，又搜
    索過程中，係員警已拘提被告後，向被告出示其上記載有「
    案由：槍砲彈藥刀械管制條例、重利」之搜索票，被告方帶
    員警前往其住處，並主動自住處衣櫥中取出扣案之槍彈等情
    ，業經證人即員警方文慶於審理中證述甚明（見原審卷第15
    -18 頁），並有聲請書暨通訊監察譯文、臺灣高雄地方法院
    核發之97年度聲搜字第207 號搜索票附卷可稽（見警卷第34
    、58頁），堪可認定。準此，被告之犯罪行為早經警方依監
    聽內容發覺在前，其情形自不符「自首」之要件，而無刑法
    第62條或槍砲彈藥刀械管制條例第18條第1 項減刑之適用。
    （2） 況查，本案被告於偵查中雖自白犯罪，惟並未具體陳
    明扣案改造手槍之原始來源，僅於警、偵訊中供述該槍彈係
    由某真實姓名、年籍不詳、自稱「世偉」之人向其借錢所提
    供之擔保，致令警方根本無從追查「世偉」其人，此經證人
    方文慶於審理中證述無訛，核與同條例第18條第4 項所定供
    述「全部」槍彈之「來源」及去向因而「查獲」之情形有間
    （最高法院91年度台上字第2969號判決意旨參照），參諸該
    條例第18條第4 項之立法本意，本指如據其自白，進而查獲
    該槍砲、彈藥、刀械之來源供給者及所持有之槍砲、彈藥、
    刀械去向，或因而防止該重大危害治安事件之發生時，既能
    及早破獲相關之犯罪集團，並免該槍、彈及刀械續遭持為犯
    罪所用，足以消弭犯罪於未然，自有減輕或免除其刑，以鼓
    勵自新之必要，本案既無查獲或因而防止重大危害治安事件
    之發生可言，與該條例第18條第4 項規定之要件並不相合，
    自無從適用其減刑之寬典。
三、查被告自91年11月中旬某日起，即未經許可持有具殺傷力之
    改造手槍及子彈，直至97年1 月13日始經警查獲，其持有之
    繼續乃犯罪行為之繼續，其間槍砲彈藥刀械管制條例雖歷經
    93年6 月2 日、94年1 月26日2 次修正，惟被告持有改造手
    槍之行為既繼續實施至新法施行以後，自無行為後法律變更
    適用之可言（最高法院28年上字第733 號判例意旨、66年度
    第2 次刑庭庭推總會決議 (2)意旨參照），當應直接適用修
    正後之槍砲彈藥刀械管制條例之規定。被告甲○○無故持有
    改造手槍1 把、具殺傷力非制式子彈3 顆（原判決記載為4
    顆，惟對照原判決事實之記載及理由之論述，此項記載顯係
    筆誤，無關事實認定之錯誤，不影響判決結果，應予更正，
    但毋庸撤銷原判決，併此敘銘），核其所為，係犯槍砲彈藥
    刀械管制條例第8 條第4 項之未經許可持有改造手槍罪、同
    條例第12條第4 項之未經許可持有子彈罪。被告以一行為同
    時持有改造手槍、子彈，而觸犯未經許可持有改造槍枝、未
    經許可持有子彈2 罪，為想像競合犯，依刑法第55條規定，
    應從一重之同條例第8 條第4 項之未經許可持有改造手槍罪
    處斷。
四、原審以被告罪證明確，適用槍砲彈藥刀械管制條例第8 條第
    4 項、第12條第4 項，刑法第11條前段、第55條、第42條第
    3 項前段、第38條第1 項第1 款規定，審酌被告正值青壯，
    竟不端正行為，竟任意持有具殺傷力之槍彈，嚴重威脅社會
    大眾之生命、財產安全，且持有前開槍彈之時間長達數年，
    情節非輕，其犯罪之手段、目的及犯罪後之態度等一切情狀
    ，量處有期徒刑3 年6 月，併科罰金新台幣15萬元，並就併
    科罰金部分，依刑法第42條第3 項前段，諭知如易服勞役，
    以新台幣1 千元折算1 日。扣案之具有殺傷力如附表編號1
    所示之改造手槍1 支（欠缺彈匣，槍枝管制編號：00000000
    00），經鑑定結果，確屬槍砲彈藥刀械管制條例所列管之違
    禁物，應依刑法第38條第1 項第1 款規定，不問屬於犯人與
    否，併應宣告沒收。至扣案之子彈7 顆及彈殼1 顆，其中4
    顆子彈雖屬違禁物（包含經試射發射動力不足之1 顆，因其
    雖發射動力不足而不具殺傷力，但仍有火藥等違禁物），惟
    經2 次送驗已全部試射用罄，其彈藥部分，因擊發燃燒殆盡
    ，其餘部分亦裂解為彈頭及彈殼，已不具子彈之外型及功能
    ，均不具殺傷力；另3 顆經試射無法擊發，不具殺傷力；而
    彈殼1 顆，經送鑑認非制式金屬彈殼，經被告供稱：係其把
    玩時掉落地上所擊發，亦不具殺傷力，故均已非屬違禁物，
    均不另為沒收之諭知。另原審公訴檢察官雖於到庭時將犯罪
    事實中具有殺傷力之子彈6 顆，當庭縮減更正為3 顆（見原
    審審訴卷第17頁），惟起訴係一種訴訟上之請求，犯罪已經
    起訴，產生訴訟繫屬及訴訟關係，法院即有審判之權利及義
    務。檢察官限縮犯罪事實，其僅促請法院注意其有無一部不
    能證明其犯罪之情形，非訴訟法上規定使案件繫屬及訴訟關
    係消滅之方法，尚不生撤回起訴與否之問題，法院仍應依法
    審判（最高法院95年度臺上字第2633、4671號判決意旨參考
    ），而原審將未送鑑之4 顆子彈送鑑結果，僅認其中1 顆可
    擊發，認具殺傷力，其餘3 顆均不具殺傷力，有上開刑事警
    察局鑑定函1 份在卷可稽，是被告持有殺傷力之子彈應為3
    顆而非起訴書所載之6 顆，惟此部分犯行與前開論罪科刑部
    分有實質上一罪及裁判上一罪之關係，不另為無罪之諭知。
    原審認事用法核無違誤，量刑亦稱妥適，被告上訴意旨仍執
    陳詞質疑扣案之改造槍枝是否具有殺傷力及認其合於自首之
    條件，並以原審量刑過重云云，而指摘原判決不當，為無理
    由，應予駁回。
據上論斷，應依刑事訴訟法第368 條，判決如主文。
本案經檢察官蔡國禎到庭執行職務。
中    華    民    國    97    年    11    月    28    日
                    刑事第六庭    審判長法  官  王憲義
                                        法  官  張盛喜
                                        法  官  邱永貴
以上正本證明與原本無異。
如不服本判決應於收受本判決後10日內向本院提出上訴書狀，其
未敘述上訴理由者，並得於提起上訴後10日內向本院補提理由書
狀（均須按他造當事人之人數附繕本）「切勿逕送上級法院」。
中    華    民    國    97    年    11    月    28    日
                                        書記官  鄭翠芬
附錄本判決論罪科刑法條：
槍砲彈藥刀械管制條例第8 條第4 項
未經許可，持有、寄藏或意圖販賣而陳列第1 項所列槍枝者，處
3 年以上10年以下有期徒刑，併科新臺幣700 萬元以下罰金。
槍砲彈藥刀械管制條例第12條第4 項
未經許可，持有、寄藏或意圖販賣而陳列子彈者，處5 年以下有
期徒刑，併科新台幣300 萬元以下罰金。


司法院資訊處製作；財團法人民間司法改革基金會備份。
